臺灣臺中地方法院刑事判決　　　　　　 100年度易字第1472號
公　訴　人　臺灣臺中地方法院檢察署檢察官
被　　　告　陳琳姿
上列被告因妨害名譽案件，經檢察官提起公訴（100年度偵字第
4324號），本院依法獨任進行審判程序判決如下：
    主    文
陳琳姿犯公然侮辱罪，處拘役參拾日，如易科罰金，以新臺幣壹
仟元折算壹日。
    犯罪事實
一、陳琳姿於民國（下同）99年8月20日上午11時許，駕駛車牌
    號碼B5-7070號自小客車，在臺中市西區○○○○街與五權
    三街口倒車時，蘇滿麗正準備駕駛車牌號碼K8-3053號自小
    客車上路，因見陳琳姿駕駛之車牌號碼B5-7070號自小客車
    擋住其去向，遂對陳琳姿鳴按喇叭，陳琳姿誤以為係熟人向
    她打招呼，便放慢速度行駛，蘇滿麗即對陳琳姿喊稱：「你
    不要擋我的路」，陳琳姿遂對蘇滿麗回喊：「誰擋你的路」
    ，兩人均因此心生不悅而下車理論，於爭執過程中陳琳姿竟
    基於公然侮辱之犯意，於臺中市西區○○○○街與五權三街
    口之馬路上公眾得共見共聞之場所，接續以「無聊的查某（
    台語）」、「真的思維有問題」等足以貶損蘇滿麗名譽之
    言語以辱罵之方式侮辱蘇滿麗。
二、案經蘇滿麗訴臺中市警察局（現改制為臺中市政府警察局）
    第一分局報告臺灣臺中地方法院檢察署檢察官偵查起訴。
    理    由
一、按除簡式審判程序、簡易程序及刑事訴訟法第376條第1款、
    第2款（第1款：最重本刑為3年以下有期徒刑、拘役或專科
    罰金之罪。第2款：刑法第320條、第321條之竊盜罪。）所
    列之罪之案件外，第一審應行合議審判，刑事訴訟法第284
    條之1條文定有明文。本件被告所犯係屬刑事訴訟法第376條
    第1款所列之最重本刑為3年以下有期徒刑、拘役或專科罰金
    之罪，依法獨任進行審理程序，合先敘明。
二、有關證據能力部分：
    本件被告陳琳姿（以下簡稱被告）對於本案證據能力部分均
    表示無意見（見本院100年6月2日審理筆錄），且查：
（一）本件扣案之99年8月20日現場錄音光碟（由告訴人提供，
      扣存於偵查卷之證物袋內），係屬機械性紀錄特徵，在錄
      音中並不存在人對現實情形的知覺、記憶，在表現時經常
      可能發生的錯誤（如知覺的不準確、記憶隨時間推移而發
      生的變化），故錄音當然是非供述證據，並無傳聞法則之
      適用。又上開錄音光碟經臺灣臺中地方法院檢察署檢察官
      於100年3月16日當庭勘驗現場錄音光碟，錄影內容中確有
      「無聊的查某（台語）」、「真的思維有問題」等語（
      見偵查卷第32至38頁勘驗筆錄），自與本案犯罪事實具有
      關聯性。上開現場錄音光碟係案發當時告訴人持數位照相
      機以錄影模式拍攝，係為現場狀況之影像保全，此為被告
      明悉，且非執法人員違法取得，經查又無不得作為證據之
      事由，依法自得作為證據，而有證據能力。
（二）按刑事訴訟法第159條之5第2項所定：「當事人、代理人
      或辯護人於法院調查證據時，知有第159條第1項不得為證
      據之情形，而未於言詞辯論終結前聲明異議者，視為有前
      項之同意。」乃係基於證據資料愈豐富，愈有助於真實發
      現之理念，酌採當事人進行主義之證據處分權原則，並強
      化言詞辯論主義，透過當事人等到庭所為之法庭活動，在
      使訴訟程序順暢進行之要求下，承認傳聞證據於一定條件
      內，得具證據適格。此種「擬制同意」，因與同條第1項
      之明示同意有別，實務上常見當事人等係以「無異議」或
      「沒有意見」表示之，斯時倘該證據資料之性質，已經辯
      護人閱卷而知悉，或自起訴書、原審判決書之記載而了解
      ，或偵、審中經檢察官、審判長、受命法官、受託法官告
      知，或被告逕為認罪答辯或有類似之作為、情況，即可認
      該相關人員於調查證據之時，知情而合於擬制同意之要件
      （最高法院96年度台上字第4174號判決意旨參見）。經查
      ，告訴人蘇滿麗（以下簡稱告訴人）於警詢及偵查中之指
      訴，其性質屬於被告以外之人於審判外的陳述，而為傳聞
      證據，且查無符合刑事訴訟法第159條之1至之4等前4條之
      情形者，原雖無證據能力，然此部分供述證據內容，業經
      本法於審理時予以提示並告以要旨，且經被告表示意見。
      被告於審理時已知上述供述證據乃屬傳聞證據，且被告於
      本院審理時未對此部分之證據表示意見，本院審酌上開證
      據資料製作時之情況，或因距離案發時間較近；或因較無
      人情施壓或干擾，且亦無違法、不當取供之情形存在及證
      明力明顯過低之瑕疵，亦認為以之作為證據應屬適當，揆
      諸前開規定，爰依刑事訴訟法第159條之5規定，認為以之
      作為本案之證據亦屬適當，自均有證據能力。
（三）按被告之自白，非出於強暴、脅迫、利誘、詐欺、疲勞訊
      問、違法羈押或其他不正之方法，且與事實相符者，得為
      證據，刑事訴訟法第156條第1項定有明文。本件被告於偵
      查中及本院審理時所為之自白，被告並未提出其他可供證
      明被告於偵查中及本院審理時所為之自白，究有如何之遭
      受「強暴、脅迫、利誘、詐欺、疲勞訊問、違法羈押或其
      他不正之方法」始為自白之證據，以供本院得以即時調查
      審認，並參酌上開所述證據部分之證據等，均足認被告於
      偵查中及本院審理時所為之自白，其與事實相符者，依法
      自得為證據。
三、訊據被告對於上揭時地其與告訴人因路權行使而生糾紛之事
    實固坦承不諱，然矢口否認有何前揭之公然侮辱告訴人之犯
    行，辯稱：伊不記得有講「思維有問題」這句話云云。然查
    ，上開事實，業據告訴人指訴明確在卷，復有職務報告、第
    1次補充陳述狀、現場照片7張（見臺中市政府警察局第一分
    局函卷第5、17~22頁）、第2次補充陳述狀、錄影譯文（見
    100年度偵字第4324號卷第24~28頁）附卷可稽，並有現場錄
    影光碟扣案可佐。而上開錄音光碟業經臺灣臺中地方法院檢
    察署檢察官於100年3月16日偵查庭時行勘驗程序，勘驗結果
    ：錄影內容中確有「無聊的查某（台語）」、「真的思維
    有問題」等語（見偵查卷第32至38頁勘驗筆錄）；又上開錄
    音光碟經本院審理時當庭勘驗現場錄音光碟，勘驗結果：「
    被告於光碟長度9分6秒時有講『真的思維有問題』這句話，
    當時在馬路邊不時有人車經過」（見本院100年6月2日審判
    筆錄）。又所謂「查某（台語）」，係基於沙文主義思想，
    帶有歧視意味而對於女性所為之稱呼；而「真的思維有問題
    」一語，則明顯對於他人之邏輯思辯能力、精神狀況是否健
    全所為之武斷評價，諸此言語，依社會通念，已達足以貶損
    他人之社會評價及尊嚴，為輕蔑他人、使人難堪之詞，顯屬
    侮辱之言詞無訛。再按刑法侮辱罪所謂公然，係指不特定多
    數人得以共見共聞之狀態，不以實際上果已共見共聞為必要
    ，但必在事實上有不特定人或多數人得以共見或共聞之狀況
    。又此多數人固指人數眾多，非經相當時間分辨，難以計數
    者而言，惟其人數之計算仍應視該罪之立法意旨及實際情形
    加以認定。本件被告辱罵告訴人之時地，係在人車過往雜沓
    之臺中市西區○○○○街與五權三街口處之街道上，自屬不
    特定或多數人得以共見共聞之公共場所甚明，被告於此場域
    中辱罵告訴人，自已達於「公然」之程度無訛。是綜據上述
    ，被告空言否認，所辯無非臨訟畏罪飾卸之詞，要無足採，
    事證已臻明確，被告犯行洵堪認定。
四、核被告所為係犯刑法第309條第1項之公然侮辱罪。被告先後
    以「無聊的查某（台語）」、「真的思維有問題」等言詞
    接續辱罵告訴人，時間密不可分，犯意單一，侵害之法益相
    同，為接續犯，僅成立單純一罪。惟台灣台中地方法院檢察
    署檢察官起訴書僅就被告以「思維有問題」一語辱罵告訴人
    為論述，就本院認定被告尚有以「無聊的查某（台語）」
    言詞接續辱罵告訴人部分未及論述，該部分既與本案係屬於
    接續犯之裁判上一罪關係，依起訴不可分原則，應為本案起
    訴效力所及，本院自得併予審理，附此敘明。
五、爰審酌本件被告未曾受有期徒刑之前科紀錄（參臺灣高等法
    院被告前案紀錄表），素行良好，國中畢業之智識程度，經
    濟勉強維持之生活狀況（參見被告警詢調查筆錄受詢問人欄
    之記載），被告僅因與告訴人有行車糾紛之利害衝突，即以
    足以貶損他人之社會評價及尊嚴之言詞接續辱罵告訴人，其
    犯罪動機、目的及手段實值非難，迄今尚未與告訴人和解，
    賠償告訴人損失，取得告訴人之諒解，惟被告犯後於本院審
    理時尚能坦承犯行等一切情狀，量處如主文所示之刑，並諭
    知易科罰金之折算標準，以資懲儆。
六、按法院認應科拘役、罰金或應諭知免刑或無罪之案件，被告
    經合法傳喚無正當理由不到庭，得不待其陳述逕行判決，刑
    事訴訟法第306條定有明文。本件被告經合法傳喚，無正當
    理由未到庭，但因本院認本案應諭知拘役刑，故不待其陳述
    逕以一造缺席判決之。
據上論斷，應依刑事訴訟法第284條之1、第299條第1項前段、第
306條，刑法第309條第1項、第41條第1項前段、刑法施行法第1
條之1第1項、第2項前段，判決如主文。
案經檢察官戚瑛瑛到庭執行職務。
中    華    民    國   100    年    7     月    14    日
                  刑事第一庭   法  官   廖  穗  蓁
以上正本證明與原本無異。
如不服本判決應於收受送達後10日內向本院提出上訴書狀，並應
敘述具體理由；其未敘述上訴理由者，應於上訴期間屆滿後20日
內向本院補提理由書（均須按他造當事人之人數附繕本）「切勿
逕送上級法院」。
                               書記官   司  立  文
中    華    民    國   100    年    7     月    14    日
附錄本案論罪科刑法條：
刑法第309條第1項：
公然侮辱人者，處拘役或3百元以下罰金。
（罰金部份業經刑法施行法第1條之1第2項前段提高30倍為新臺
幣9千元）